臺灣高等法院刑事判決　　　　　　　　96年度上訴字第1370號
上　訴　人　甲○○
即　被　告
　　　　　　　　　　　樓
　　　　　　　　　　（另案在台灣台北監獄執行）
上列上訴人因妨害公務等案件，不服臺灣士林地方法院95年度訴
字第615號，中華民國95年12月7日第一審判決（起訴案號：臺灣
士林地方法院檢察署95年度偵字第15365號），提起上訴，本院
判決如下：
    主  文
上訴駁回。
    事  實
一、甲○○曾於民國（下同）九十年間因施用毒品案件，經臺灣
    板橋地方法院判處有期徒刑五月確定，於九十一年六月四日
    易科罰金執行完畢。詎甲○○不知悔改，於九十五年一月七
    日晚間九時十四分許，在臺北市大同區○○○路○段二三三
    號前，因酒後喧鬧滋事，台北市政府警察局大同分局員警張
    文喜、林昭強據報隨即前往處理，予以勸導、制止，並盤查
    其姓名、住址，詎甲○○於警員張文喜、林昭強依法執行職
    務時，竟以「幹你娘臭雞巴」等語辱罵張文喜、林昭強，當
    場予以侮辱。隨後另行基於妨害公務之犯意，突然以手揮擊
    張文喜揮擊，待林昭強上前制止時，又與林昭強拉扯，致扯
    破林昭強身穿之防彈衣，接續於張文喜、林昭強依法執行職
    務時施強暴，旋遭制伏逮捕。
二、案經臺北市政府警察局大同分局報請臺灣士林地方法院檢察
    署檢察官偵查起訴。
    理  由
一、本案原審係適用簡式程序審判，依刑事訴訟法第二百七十三
    條之二規定，其證據調查，不受同法第一百五十九條第一項
    、第一百六十一條之二、第一百六十一條之三、第一百六十
    三條之一、及第一百六十四條至第一百七十條規定之限制，
    合先敘明。
二、查前揭事實，業據上訴人即被告甲○○於原審及本院審理時
    供承不諱，復經證人即警員張文喜、林昭強分別於偵查中證
    述綦詳（見九十五年度偵字第一五九六號偵查卷第五十三頁
    、第五十四頁），並有防彈衣毀壞之照片二張（見九十五年
    度偵字第一五九六號卷第十六頁）附卷可稽，是被告確有對
    依法執行職務之公務員當場侮辱與施強暴。被告雖另辯稱其
    當時已經酒醉，意識不清醒，並無犯罪故意等語。然依證人
    林昭強在偵查中所證述：「他（被告）是朝我們（員警張文
    喜、林昭強）一直罵」等語以觀（九十五年度偵字第一五九
    六號偵查卷第五十四頁），被告於案發當時，既能針對員警
    張文喜、林昭強辱罵且能精準出拳攻擊員警張文喜頭部，並
    將員警林昭強所穿著之防彈衣扯破，顯見其仍能辨識員警之
    身分而為上開犯行，並非無意識之自言自語或胡亂攻擊。且
    被告於警詢時對其於何時開始喝酒，喝了多少酒，在何處與
    何人一起喝酒等情，均能清楚陳述（見同上偵卷第十五頁）
    ，顯見被告對於喝酒當時之情形均能清楚知悉，足見其於行
    為時主觀上對於外界事物，非全然缺乏知覺理會及判斷作用
    ，或顯然較一般正常人減退之情形。又被告係於飲酒後，仗
    勢其酒意而為本案犯行，即使其犯案時有酒醉情形，亦係出
    於其本身故意或過失自行招致，即所謂「原因自由之放任行
    為」，亦不得資為免責之藉口。被告前開所辯，顯非可採。
    被告另聲請勘驗警局之錄影帶乙節，查被告自陳在警局時業
    已觀看過錄影帶等語（見本院九十六年四月二十日準備程序
    筆錄），且被告對前揭事實經過均坦承不諱，而被告在警局
    之錄影帶又非在犯罪現場所錄，自無勘驗之必要。綜上所述
    ，本案事證明確，被告之犯行應堪認定。
三、
  (一)核被告甲○○所為，係犯刑法第一百三十五第一項、及第一
    百四十條第一項之罪。按刑法第一百四十條第一項之侮辱公
    務員罪及第一百三十五條第一項之妨礙公務執行罪，均屬妨
    害國家公務之執行，為侵害國家法益，並非侵害個人法益之
    犯罪，是被告對於警員二人依法執行職務時，當場侮辱及施
    強暴，仍各屬單純一罪（最高法院八十五年度臺非字第二三
    八號判決參照）。被告於九十年間因施用毒品案件，經臺灣
    板橋地方法院判處有期徒刑五月確定，於九十一年六月四日
    易科罰金執行完畢，有本院被告前案紀錄表可徵，其於五年
    內再犯有期徒刑以上之上開二罪，均應依累犯規定加重其刑
    。其所犯上開二罪犯意各別，應分論併罰。
  (二)被告行為後，刑法於九十四年二月二日修正公布，於九十五
    年七月一日施行。被告行為時刑法第四十一條第一項前段規
    定：「犯最重本刑為五年以下有期徒刑以下之刑之罪，而受
    六個月以下有期徒刑或拘役之宣告，因身體、教育、職業、
    家庭之關係或其他正當事由，執行顯有困難者，得以一元以
    上三元以下折算一日，易科罰金。」，又被告行為時之易科
    罰金折算標準，修正前罰金罰鍰提高標準條例第二條前段（
    現已刪除）規定，就其原定數額提高為一百倍折算一日，則
    被告行為時之易科罰金折算標準，應以銀元三百元折算一日
    ，經折算為新臺幣後，應以新臺幣九百元折算一日。惟修正
    後之刑法第四十一條第一項前段則規定：「犯最重本刑為五
    年以下有期徒刑以下之刑之罪，而受六個月以下有期徒刑或
    拘役之宣告者，得以新臺幣一千元、二千元或三千元折算一
    日，易科罰金。」，比較修正前後之易科罰金折算標準，以
    修正前之規定，較有利於被告，則應依刑法第二條第一項前
    段，適用修正前刑法第四十一條第一項前段規定，定其折算
    標準。
  (三)被告所犯之刑法第第一百三十五第一項、及第一百四十條第
    一項之罪雖未修正，但被告行為後，刑法施行法於九十五年
    六月四日增訂公布之第一之一條規定「中華民國九十四年一
    月七日刑法修正施行後，刑法分則編所定罰金之貨幣單位為
    新臺幣。九十四年一月七日刑法修正時，刑法分則編未修正
    之條文定有罰金者，自九十四年一月七日刑法修正施行後，
    就其所定數額提高為三十倍。但七十二年六月二十六日至九
    十四年一月七日新增或修正之條文，就其所定數額提高為三
    倍。」（按上開條文所指之刑法係經立法院於九十四年一月
    七日修正，惟總統係於九十四年二月二日公布）。被告所犯
    刑法第三百三十七條之罪之本刑為五百元以下罰金刑，依行
    為時罰金罰鍰提高標準條例第一條第一項前段規定提高折算
    結果，與依行為後刑法施行法第一之一條規定將罰金貨幣單
    位改為新臺幣並提高三十倍計算結果後，金額相同，實質並
    無變更；惟修正前刑法第三十三條第五款規定「罰金：（銀
    元）一元以上。」，修正後刑法第三十三條第五款規定「罰
    金：新台幣一千元以上，以百元計算之。」，此部分經比較
    結果，以修正前之規定有利於被告，自應適用行為時法即修
    正前之刑法規定。
  (四)被告行為後，被告於五年以內再故意犯本件有期徒刑以上之
    罪，不論依修正前之刑法第四十七條，或修正後之刑法第四
    十七條第一項之規定，均構成累犯，對被告而言並無有利或
    不利之情形，自不生新舊法比較之問題，應整體適用修正前
    之刑法第四十七條論以累犯。
  (五)修正前刑法第五十一條第五款規定：「宣告多數有期徒刑者
    ，於各刑中之最長期以上，各刑合併之刑期以下，定其刑期
    。但不得逾二十年。」。修正後刑法第五十一條第五款規定
    ：「宣告多數有期徒刑者，於各刑中之最長期以上，各刑合
    併之刑期以下，定其刑期。但不得逾三十年」。比較結果，
    修正後刑法並非較有利於行為人，依刑法第二條第一項前段
    規定，仍應依修正前刑法，定其應執行之刑。
四、原判決以被告罪證明確，適用刑法第二條第一項、第一百三
    十五條第一項、第一百四十條第一項、修正前刑法第四十七
    條、第四十一條第一項前段（原判決於據上論結欄內漏引）
    、第五十一條第五款、修正前罰金罰鍰提高標準條例第一條
    前段、罰金罰鍰提高標準條例第二條，審酌被告之前科素行
    ，於警員依法執行職務時施強暴及侮辱警員，危害警員值勤
    安全，惟警員尚未成傷，情節尚非重大，及被告犯罪之動機
    、目的、手段、犯罪後坦承犯行，表示悔意等一切情狀，分
    別量處拘役四十日及有期徒刑四月，另就侮辱公務員罪部分
    諭知易科罰金之折算標準為銀元三百元折算一日（被告所犯
    妨害公務執行罪部分，因與毒品危害防制條例罪部分定執行
    刑後，已不得易科罰金），經核於法委無不合。被告提起上
    訴，以其當時酒醉並無犯罪故意為由，請求輕判，自無理由
    ，應予駁回。
五、原判決關於被告施用第一級及第二級毒品部分，均經被告撤
    回上訴而確定，附此記明。
據上論斷，應依刑事訴訟法第三百六十八條，判決如主文。
本案經檢察官曾忠己到庭執行職務。
中　　華　　民　　國　　96　　年　　6 　　月　　5 　　日
　　　　　　　　　刑事第十九庭  審判長法　官　尤豐彥
　　　　　　　　　　　　　　　　　    法　官  魏新國
　　　　　　　 　 　　　　　　　　　　法　官  宋　祺
以上正本證明與原本無異。
不得上訴。
                                      書記官　王韻雅
中　　華　　民　　國　　96　　年　　6 　　月　　5 　　日
附錄：本案論罪科刑法條全文
刑法第135 第1 項
對於公務員依法執行職務時，施強暴脅迫者，處 3 年以下有期徒
刑、拘役或 3 百元以下罰金。
第140 條第1 項
於公務員依法執行職務時，當場侮辱，或對於其依法執行之職務
公然侮辱者，處6月以下有期徒刑、拘役或1百元以下罰金。
